臺灣臺北地方法院民事簡易判決
110年度北簡字第2813號
原      告  黃瀚緯  

訴訟代理人  張凱翔律師
被      告  仁暉建設事業股份有限公司

法定代理人  王顯得  
訴訟代理人  陳毓婷  
            吳永鴻律師
上列當事人間請求返還定金等事件，於中華民國110年12月30日
言詞辯論終結，本院判決如下：
　　主      文
原告之訴駁回。
訴訟費用由原告負擔。
    事實及理由
一、原告主張
　㈠原告經訴外人永慶房屋仲介股份有限公司萬華直營店（下稱
    永慶公司）之居間仲介，於民國109年10月11日，與被告就
    萬華區雙園段三小段2531建號、坐落於萬華區雙園段三小段
    105號地號、門牌地址為臺北市○○區○○街00巷00號5樓之2之
    房屋（下稱系爭房屋），達成買賣合意，同時簽訂不動產買
    賣契約書及增補契約（下合稱系爭契約），雙方約定買賣價
    金新臺幣（下同）1030萬元，並委由台新國際商業銀行建北
    分行（下稱台新銀行）辦理履約保證手續。原告簽約後一併
    給付定金10萬元、另開立票號為AB0000000-0之103萬元本票
    及票號為AB0000000-0之824萬元本票作為買賣價金擔保
　　。詎被告於簽約次日即同年10月12日將系爭不動產以買賣為
    原因，移轉登記予訴外人凱夏工業股份有限公司（下稱凱夏
    公司）所有，並設定第二順位最高限額抵押權予台北富邦銀
    行，擔保債權總額780萬元。惟原告不知上情，仍依不動產
    買賣契約書向銀行辦理貸款，直至貸款銀行查核後緊急告知
　　，原告始知被告違約將系爭房屋所有權移轉至訴外人凱夏公
    司。原告獲悉被告一屋二賣情事後，即暫停辦理貸款事宜，
　　並透過永慶房屋公司多次聯繫被告，要求被告回復系爭房屋
    所有權登記，以履行系爭契約之義務。惟被告皆拒絕回復系
    爭房屋之所有權，反要求原告應配合解除系爭契約，並重新
    與訴外人凱夏公司就系爭房屋訂立買賣契約。　　
  ㈡原告與被告於109年10月11日訂立系爭契約，惟被告於同年10月12日將系爭房屋售予訴外人凱夏公司，並同日完成所有權移轉登記及第二順位最高限額抵押權登記，致買賣契約給付標的物之債務人即原告給付不能。核其給付不能之原因，係因被告未得原告同意、一屋二賣之行為所導致，顯屬可歸責於被告。原告於被告一屋二賣後，以存證信函通知被告應於文到翌日起7日內將系爭房屋回復登記為被告所有，並塗銷第二順位最高限額抵押權登記，否則將依法解除契約。被告於109年11月2日收訖上開函文，原告函文已定相當期限（
　　即11月10日前）寬限被告補正其給付不能、債務不履行之現
    況，並聲明逾期將行使解除權，故自同年11月11日起，被告
    實已受原告解除契約之通知，依民法第250條第1項規定及系
    爭契約第12條第3項後段約定，被告至遲應於10日後（即11
    月20日）前，給付依原收款項計算之金額10萬元，作為違約
    損害賠償金予原告，並應依民法第249條第3款加倍返還定金
    20萬元，總計30萬元予原告。
  ㈢並聲明：被告應給付原告30萬元，及自起訴狀繕本送達翌日
    起至清償日止按年息5%計算之利息。
二、被告辯稱：
　㈠系爭房地現雖登記為訴外人凱夏公司所有，然此與原告所稱
    之一物二賣無涉，訴外人凱夏公司實同為系爭建案之投資方
　　，被告本於投資分潤之目的，始將系爭建案中之二戶房地（
　　包含系爭標的）移轉登記予凱夏公司，並仍由被告銷售之。
    又因前開被告與凱夏公司所為之移轉登記，均係委由代書辦
    理，且因事涉貸款銀行變更，故被告無從精確掌握其登記完
    成之時點，是故本案系爭契約簽署當下(即109年10月11日)
　　，依被告認知，系爭房地仍係立於被告名下，故始以被告名
    義與原告簽立系爭契約。惟109年10月12日被告始獲知系爭
    房地已於同日移轉登記予凱夏公司，被告乃即聯繫原告向其
    說明前開情事並向其洽詢有無將系爭契約換約為以凱夏公司
    為出賣人之意願，並向原告強調兩造原議定買賣條件縱使換
    約亦全然相同，被告尚同時提醒原告無論原告是否願意換約
　　，其均應依系爭契約第17條特別約定事項第3點所載之期限(
    即109年10月19日)將不足之簽約款差額93萬元匯入履約保證
    戶，然原告並未依約遵期給付簽約款差額，被告乃去函催告
    原告於相當期限內履行之，惟亦未獲原告置理，被告自得解
    除與原告間之系爭契約，被告前亦已以民事答辯狀為解除契
    約之意思表示。兩造間之契約既因原告給付遲延而解除，被
    告依系爭契約第12條第2項約定沒收原告所給付之10萬元
　　，自屬有據。且被告亦已依法解除系爭契約，原告自無從主
    張被告違約。退步言之，依系爭契約第9條第1項之約定，原
    告迄今僅給付10萬元之款項，依系爭契約第4條所示之簽約
    款、用印款原告均未遵期支付之，被告依系爭契約第9條第1
    項之給付義務自尚未發生，故原告主張被告應給付違約金，
    亦屬無據。
  ㈡依系爭契約第8條第3項約定，原告應先給付系爭契約第4條所
    示之簽約款103萬元與用印款103萬元後，被告始有依約配合
    辦理移轉系爭標的所有權之義務。又依系爭契約第17條特別
    約定事項第3點約定，原告應於109年10月19日前將價款差額
    匯(存)入履約保證專戶，惟原告未於109年10月19日前將簽
    約款差額即93萬元匯入履約保證專戶，經被告催告後原告仍
    不給付前開差額，原告之先給付義務既未履行，被告依系爭
    契約第8條第3項之移轉系爭房屋所有權之義務自未發生，何
    來被告給付不能。被告並非明知系爭標的已移轉登記予訴外
    人凱夏公司後卻仍以被告之名義與原告簽立買賣契約。輔以
    本案已有價金履約保證之約定，被告更無可能將系爭標的一
    物數賣而重覆獲取價金。被告雖與訴外人凱夏公司就是否換
    約一事洽詢原告，然此並非原告之義務，被告亦無意迫使原
    告接受換約，若原告不願換約，被告於原告先依約履行其給
    付價金之義務後，即會依約將系爭買賣標的不動產移轉登記
    予原告。
  ㈢並聲明：原告之訴駁回，如受不利判決願供擔保請准允宣告
    免假執行。
三、兩造不爭執之事實：
  ㈠原告於109年10月11日與被告就系爭房屋簽訂系爭契約，約定
    買賣價金1030萬元，並委由台新銀行辦理履約保證手續。原
    告簽約後一併給付定金10萬元，另分別開立103萬元本票及8
    24萬元本票予訴外人永慶房屋公司保管，作為買賣價金之擔
    保。
  ㈡被告於簽約次日即同年10月12日將系爭不動產以買賣為原因
　　，移轉登記予凱夏公司所有，並設定第二順位最高限額抵押
    權予台北富邦銀行，擔保債權總額780萬元。
四、原告主張被告應依民法第250條第1項規定及系爭契約第12條
    第3項後段約定，給付10萬元違約損害賠償金，並應依民法
    第249條第3款加倍返還定金20萬元，總計30萬元予原告云云
　　，惟為被告所否認，並以前揭情詞置辯。經查，
  ㈠按契約因可歸責於受定金當事人之事由，致不能履行時，該
    當事人應加倍返還其所受之定金，民法第249條第3款有明文
    之規定。是僅於契約因可歸責於受定金當事人之事由，致不
    能履行時，該當事人始負加倍返還其所受定金之義務。又按
    當事人得約定債務人於債務不履行時，應支付違約金，民法
     第250條第1項亦定有明文。
　㈡經查，依系爭契約第9條擔保責任第1項已明定「乙方（即被
    告）擔保本買賣標的物產權清楚，絕無一物數賣、被他人占
    用或占用他人土地或其他糾葛等情事，如有上述任何情事，
    除契約另有約定外，應由乙方於甲方（即原告）支付完稅款
    以前清理完畢，否則視為違約」，第17條第3項明定「因甲
    方未備簽約款，雙方合意簽約款全額不足部分(即新台幣103
    萬元整，下稱價款差額 )以簽發本票方式交付予賣方(票號
　　：AB0000000-0)，乙方同意該本票由永慶房屋保管，甲方應
    於民國109年10月19日前將價款差額匯(存)入履約保證專戶
　　，俟甲方依前項約定將本票金額存匯入本件買賣履約保證帳
    戶後，乙方同意甲方得向永慶房屋取回本票；如甲方逾期未
    匯(存)入價款差額，經乙方以書面限期催告仍未履行時，乙
    方得逕向永慶房屋取回該本票並依法行使權利。」，有原告
    提出之系爭契約影本在卷可稽（見本院卷第21、27頁），是
    依前揭約定，原告應於109年10月19日前將103萬元匯入履約
    保證專戶，且被告應於原告支付完稅款前，將一物數賣、被
    他人占用或占用他人土地或其他糾葛等情事清理完畢，否則
    視為違約。而依系爭契約第4條價款給付之約定，本件簽約
    款103萬元（含定金），於契約簽訂時支付，用印款103萬元
    於109年10月6日前支付，完稅款0元於109年11月17日支付，
    尾款824萬元於109年11月30日交屋日期之前支付（見本院卷
    第19頁），惟原告僅支付訂金10萬元等情，已如前述，是本
    件原告尚未支付完稅款，則被告雖將系爭不動產以買賣為原
    因移轉登記予凱夏公司所有，並設定第二順位最高限額抵押
    權予台北富邦銀行，在原告尚未支付完稅款前，並未違約，
    是原告依民法第250條第1項規定及系爭契約第12條第3項後
    段約定，請求被告給付10萬元違約損害賠償金，並應依民法
    第249條第3款請求被告加倍返還定金20萬元，即屬無據。
五、綜上所述，原告提起本件訴訟，請求被告給付原告30萬元，
    及自起訴狀繕本送達翌日起至清償日止按年息5%計算之利息
　　，為無理由，應予駁回。
六、本件事證已臻明確，兩造其餘之攻擊或防禦方法及未經援用
    之證據，經本院斟酌後，認為均不足以影響本判決之結果，
    爰不逐一詳予論駁，併予敘明。　　　　　　　　
七、訴訟費用負擔之依據：民事訴訟法第78條。
中　　華　　民　　國　　111　　年　　1　　月　　13　　日
                          臺灣臺北地方法院臺北簡易庭
                                  法  官　郭美杏
以上正本係照原本作成。
如不服本判決，應於判決送達後20日內向本庭（臺北市○○○路
○段000巷0號）提出上訴狀。（須按他造當事人之人數附繕本）
。如委任律師提起上訴者，應一併繳納上訴審裁判費。
中　　華　　民　　國　　111 　年　　1 　　月　　13　　日
　　　　　　　　　　　　　　　　  書記官　林玗倩